【裁判字號】    92,訴,1703
【裁判日期】    920731
【裁判案由】    稅捐稽徵法等
【裁判全文】
臺灣板橋地方法院刑事判決                        九十二年度訴字第一七三號
    公  訴  人  臺灣板橋地方法院檢察署檢察官
    被      告  甲○○
右列被告因違反稅捐稽徵法等案件，經檢察官聲請以簡易判決處刑（九十二年度偵字
第三○八二號、第三四八七號），本院認為不宜，改以通常訴訟程序審理，並判決如
左：
    主  文
甲○○偽造私文書，足以生損害於他人，處有期徒刑貳月，如易科罰金，以佰元折
算壹日。
平生樂企業社八十九年一月至十二月份之薪資清冊共拾貳紙均沒收之。
    事  實
一、甲○○係址設臺北縣板橋市○○路○段四一六巷五七弄二號三樓「平生樂企業社
    」（為獨資商號）之負責人，並以製作各類所得扣繳暨免扣繳憑單為其附隨業務
    之人。其於民國九十年間某日（確實日期不詳），自不詳姓名友人處取得冉素琴
    、林淳芳之身分證影本及偽造之印章後，明知冉素琴、林淳芳於八十九年間，皆
    未受僱於平生樂企業社，亦未領取該企業社之薪資或報酬，竟提供上述冉素琴、
    林淳芳之身分證影本及偽造之印章予不知情之會計吳明娟，復利用吳明娟，在上
    址，在平生樂企業社八十九年度一月至十二月份之薪資清冊上，填載冉素琴、林
    淳芳於八十九年度皆各支領工資新臺幣（下同）十九萬元（處刑書將冉素琴支領
    工資誤載為十八萬元），並在上述薪資清冊上，蓋用冉素琴、林淳芳遭偽造之印
    文，表示冉素琴、林淳芳已領取工資，而偽造前開私文書，足以生損害於冉素琴
    及林淳芳本人，嗣將右述偽造之薪資清冊交付不知情不詳姓名之成年會計師，使
    該不知情之會計師據以將上開不實之事項，登載於甲○○業務上作成之各類所得
    扣繳暨免扣繳憑單，進而持該各類所得扣繳暨免扣繳憑單向財政部臺灣省北區國
    稅局臺北縣分局申報扣抵八十九年度營利事業所得稅而行使之，足以生損害於冉
    素琴、林淳芳及稅捐稽徵機關對於稅捐稽徵之正確性。
二、案經冉素琴訴由臺灣板橋地方法院檢察署檢察官偵查暨林淳芳訴由臺北市政府警
    察局大安分局報告臺灣臺北地方法院檢察署檢察官呈請臺灣高等法院檢察署檢察
    官核轉臺灣板橋地方法院檢察署檢察官聲請簡易判決處刑，本院認為不宜，改以
    通常訴訟程序審理。
    理  由
一、右揭犯罪事實，業據被告甲○○於警偵訊及本院審理時自白不諱（詳臺灣板橋地
    方法院檢察署九十一年度發查字第二二三二號偵查卷宗第二六頁反面至第二七頁
    、九十二年度他字第三二四號偵查卷宗第六頁反面、九十二年度偵字第三四八七
    號偵查卷宗第五頁反面、本院九十二年七月十日審判筆錄），核與證人冉素琴、
    林淳芳、吳明娟於警偵訊及本院調查中證述之情節相符（詳臺灣板橋地方法院檢
    察署九十一年度發查字第二二三二號偵查卷宗第四頁及其反面、第二二頁反面、
    臺灣臺北地方法院檢察署九十二年度偵字第四七○號偵查卷宗第五頁、第十三頁
    、第十六頁反面至第十七頁、本院九十二年六月十九日訊問筆錄），復有平生樂
    企業社八十九年度一月份至十二月份之薪資清冊十二紙、林淳芳各類所得扣繳暨
    免扣繳憑單、綜合所得稅核定通知書八十九年度申報核定及臺北縣政府營利事業
    登記證各乙紙附卷可稽（附於臺灣板橋地方法院檢察署九十一年度發查字第二二
    三二號偵查卷宗第七頁至第十八頁、臺灣臺北地方法院檢察署九十二年度偵字第
    四七○號偵查卷宗第十頁、第十四頁、第二二頁）。綜上，本件事證明確，被告
    犯行洵堪認定，應依法論科。
二、按薪資清冊性質上為私文書，核被告偽造薪資清冊之行為，係犯刑法第二百十條
    之偽造私文書罪。次按各類所得扣繳暨免扣繳憑單，乃附隨於業務而製作，此種
    扣繳憑單內容如有不實，而足生損害於公眾或他人，即係犯業務上登載不實文書
    之罪名（最高法院七十年度第九次刑事庭會議決議內容可資參照），查被告明知
    並未給付冉素琴、林淳芳八十九年度工資，竟將之以薪資支出列於平生樂企業社
    八十九年度各類所得扣繳暨免扣繳憑單上，並持以行使，核其所為，係犯刑法第
    二百十六條之行使第二百十五條之業務登載不實文書罪。而其偽造印文部分為偽
    造私文書之部分行為，偽造各類所得扣繳暨免扣繳憑單業務登載不實文書之低度
    行為為行使之高度行為所吸收，均不另論罪。又其利用不知情之會計人員吳明娟
    製作上開不實之薪資清冊，利用不知情不詳姓名之會計師製作不實之各類所得扣
    繳暨免扣繳憑單，並持向財政部臺灣省北區國稅局臺北縣分局申報而行使之行為
    ，皆為間接正犯。另其所犯上開偽造私文書罪、行使業務登載不實文書罪二罪間
    ，有目的手段之牽連犯關係，應依刑法第五十五條之規定，從一較重之偽造私文
    書罪論處。至公訴人固認被告利用不知情之吳明娟在薪資清冊上偽蓋冉素琴、林
    淳芳之印文，係犯刑法第二百十七條之偽造印文罪云云，然在薪資清冊上，蓋用
    冉素琴、林淳芳遭偽造之印文，係表示冉素琴、林淳芳已領取工資之意，性質上
    係屬偽造私文書，從而，公訴人此部分所認容有誤會，惟偽造印文之行為為偽造
    私文書之部分行為，已如前述，屬實質上一罪關係，本院自得併予審酌。爰審酌
    被告素無前科，有臺灣高等法院被告全國前案紀錄表乙紙在卷可稽，素行良好，
    坦承犯行之態度，兼衡被告犯罪之動機、目的、手段等一切情狀，量處如主文所
    示之刑，並諭知易科罰金之折算標準。至平生樂企業社八十九年一月至十二月份
    之薪資清冊共十二紙，係被告所有，供犯罪所用之物，並如前述，併依刑法第三
    十八條第一項第二款之規定宣告沒收之。
三、至聲請簡易判決處刑意旨另認：被告係平生樂企業社之負責人，乃係依法應納稅
    之義務人，其製成不實之各類所得扣繳暨免扣繳憑單後，以此詐術向財政部臺灣
    省北區國稅局臺北縣分局（臺北縣分局漏載）提出申報，使之營業成本增加，營
    利所得減少，藉以逃漏營利事業所得稅，因認被告此部分另涉犯稅捐稽徵法第四
    十一條納稅義務人以詐術逃漏稅捐之罪嫌云云。然按被告雖利用不知情之會計師
    在各類所得扣繳暨免扣繳憑單上，填載冉素琴、林淳芳於八十九年度皆各支領工
    資十九萬元之不實事項，而後持向臺灣省北區國稅局臺北縣分局提出申報，固為
    被告、證人吳明娟一致是承（詳本院九十二年六月十九日訊問筆錄、七月十日審
    判筆錄），惟平生樂企業社虛報冉素琴、林淳芳八十九年度薪資各十九萬元，共
    三十八萬元，剔除上述薪資支出後，平生樂企業社八十九年度營利事業全年所得
    額為虧損二十八萬三千九百十六元，八十九年度營利事業所得稅應納稅額為零元
    ，此有財政部臺灣省北區國稅局臺北縣分局九十二年五月二十日北區國稅北縣一
    字第○九二一○三○八八八號函乙紙在卷可稽（附於本院卷內），足知被告雖持
    不實之各類所得扣繳暨免扣繳憑單虛報冉素琴、林淳芳之工資，然未生逃漏八十
    九年度營利事業所得稅之結果無訛，自不得以稅捐稽徵法第四十一條納稅義務人
    以詐術逃漏稅捐論處，惟公訴人認此部分與上開經本院論罪科刑部分，有牽連犯
    之裁判上一罪關係，本院爰不另為無罪判決之諭知，附此敘明。
據上論斷，應依刑事訴訟法第二百九十九條第一項前段，刑法第二百十條、第二百十
六條、第二百十五條、第五十五條、第四十一條第一項前段、第三十八條第一項第二
款，罰金罰鍰提高標準條例第一條前段、第二條，判決如主文。
本案經檢察官李海龍到庭執行職務。
中      華      民      國      九十二      年      七    月  三十一    日
                                  臺灣板橋地方法院刑事第四庭
                                      法  官  游  秀  雯
右正本證明與原本無異。
如不服本判決，應於判決送達後十日內，向本院提出上訴狀。
                                      書記官  陳  姿  利
中      華      民      國      九十二      年      八    月    六      日
附錄本案論罪科刑法條全文
刑法第二百十條
偽造、變造私文書，足以生損害於公眾或他人者，處五年以下有期徒刑。
刑法第二百十五條
從事業務之人，明知為不實之事項而登載於其業務上做成之文書，足以生損害於公眾
或他人者，處三年以下有期徒刑、拘役或五百元以下罰金。
刑法第二百十六條
行使第二百十條至第二百十五條之文書者，依偽造、變造文書或登載不實事項或使登
載不實事項之規定處斷。


司法院資訊處製作；財團法人民間司法改革基金會備份。
